【裁判字號】    99,上易,790
【裁判日期】    991005
【裁判案由】    毒品危害防制條例
【裁判全文】
臺灣高等法院高雄分院刑事判決         99年度上易字第790號
上  訴  人
即  被  告  甲○○
選任辯護人  陳裕文律師
            朱淑娟律師
            侯勝昌律師
上列上訴人因毒品危害防制條例案件，不服臺灣高雄地方法院99
年度易字第455 號中華民國99年6 月10日第一審判決（起訴案號
：臺灣高雄地方法院檢察署98年度偵字第8891號），提起上訴，
本院判決如下：
    主  文
原判決撤銷。
甲○○轉讓第三級毒品達一定數量，處有期徒刑壹年。扣案之KO
OK廠牌行動電話壹支（序號：000000000000000 、含門號000000
0000之SIM 卡）沒收。
    事  實
一、甲○○明知愷他命（Ketamine）係毒品危害防制條例第2 條
    第2 項第3 款所列管之第三級毒品，未經許可，不得擅自轉
    讓，竟基於轉讓第三級毒品愷他命之犯意，於民國97年11月
    7 日11時許，以其所有門號0000000000之SIM 卡搭配KOOK廠
    牌行動電話與葉志昇持用之行動電話門號0000000000聯繫確
    認愷他命之數量後，於同日（7 日）16時許前，至葉志昇位
    於屏東縣屏東市○○路336 巷2 弄3 號之住處，無償轉讓愷
    他命50公克（除去包裝後之淨重20公克以上）予葉志昇。嗣
    為警於97年11月24日8 時許，前往甲○○位於高雄市左營區
    ○○○街56巷35號住處實施搜索，扣得上開KOOK廠牌行動電
    話1 支（序號：000000000000000 、含門號0000000000之SI
    M 卡），因而查獲上情。
二、案經內政部警政署保安警察第三總隊第二大隊報請臺灣高雄
    地方法院檢察署檢察官偵查起訴。
    理  由
一、證據能力部分：
(一)、證人葉志昇於97年12月1 日警詢中之陳述，與其於原審審理
    中之證述有所不符，審酌上開警詢筆錄之過程記載，警方告
    知上開證人依法得行使權利（因其係以被告身分為警查獲）
    ，筆錄採一問一答方式，就警詢筆錄製作之背景、原因、過
    程等客觀事實觀之，並無任何違反法定障礙事由期間不得詢
    問及禁止夜間詢問之規定、警方詢問時亦有踐行應先告知義
    務，並無外力之干擾，以警詢過程而言，證人係於監所受詢
    ，並無不正取證之瑕疵，且上開警詢之供述，亦非僅陳述不
    利被告甲○○之事，亦含不利於己之陳述（關於其本身另涉
    販賣、持有愷他命之犯行），顯然上開警詢時較少權衡利害
    得失或受他人干預，依經驗法則，亦較事後因特殊關係而翻
    異之詞為可信，其憑信性甚高，自具有較可信之特別情況，
    亦為證明被告甲○○犯罪事實之存否所必要，合於刑事訴訟
    法第159 條之2 之情形，應有證據能力。
(二)、證人葉志昇於97年12月31日偵查中以另案被告身分所為陳述
    ，因其陳述當時之身分既非證人，即與「依法應具結」之要
    件不合，縱未命其具結，純屬檢察官調查證據職權之適法行
    使，當無違法可言。又上開證人已於原審到庭接受詰問，足
    認業已保障本件被告詰問權，而上開證人於偵查中非以證人
    身分而未具結之陳述筆錄，尚無證據證明有何顯有不可信之
    情況，則上開證人於偵查中所為陳述，認有證據能力（最高
    法院96年度台上字第3527號判決要旨足參）。
(三)、按鑑定人由審判長、受命法官或檢察官就下列之人選任1 人
    或數人充之：就鑑定事項有特別知識經驗者。經政府機關委
    任有鑑定職務者；鑑定之經過及其結果，應命鑑定人以言詞
    或書面報告；法院或檢察官得囑託醫院、學校或其他相當之
    機關、團體為鑑定，或審查他人之鑑定，並準用第203 條至
    第206 條之1 規定，刑事訴訟法第198 條、第206 條第1 項
    、第208 條第1 項分別定有明文。本件卷附愷他命之鑑定書
    ，雖係被告以外之人於審判外之書面陳述，然高雄市立凱旋
    醫院係臺灣高雄地方法院檢察署關於毒品鑑定之概括選任鑑
    定機關，此有臺灣高雄地方法院檢察署92年10月23日雄檢楠
    文字第0921000294號函附之「臺灣高雄地方法院檢察署檢察
    長概括選任鑑定人或囑託鑑定機關（團體）名冊」足參，則
    上開愷他命之鑑定書，為刑事訴訟法第159 條第1 項規定之
    例外情形，應有證據能力。
(四)、後述引用之其他卷附書證，而屬於書面之傳聞證據部分，因
    檢察官、被告、辯護人於本院審理調查上開書證予以提示並
    告以要旨時，由檢察官、被告、辯護人表示意見，當事人、
    辯護人已知此等書證乃傳聞證據，而就此證據能力均表示無
    意見，亦未聲明異議，即視為同意作為證據，且本院審酌該
    書證作成時之客觀情狀，並無證據證明此等書證有何遭變造
    或偽造情事，認為以之作為本件論証之證據，均與待證事實
    具有關聯性，作為本案之證據亦屬適當，依刑事訴訟法第15
    9 條之5 第1 項規定，均認得為證據。
二、訊據上訴人即被告甲○○固坦承有於上開時間前往葉志昇上
    址住處之事，然否認上開轉讓第三級毒品愷他命犯行，辯稱
    ：伊與葉志昇在電話中是談要伊代詢愷他命之事，伊於當日
    下午前往葉志昇住處時，並未攜帶任何愷他命，是到葉志昇
    住處後，其2 人才決定各出1 萬元合資向他人購買50公克愷
    他命，之後平分各自帶回家，並非由伊轉讓50公克愷他命給
    葉志昇云云。經查：
(一)、被告甲○○於97年11月7 日11時許，以其所有門號00000000
    00之行動電話與葉志昇持用之行動電話門號0000000000聯繫
    後，於同日（7 日）16時許前，至葉志昇位於屏東縣屏東市
    ○○路336 巷2 弄3 號之住處，及嗣於97年11月24日8 時許
    ，為警於甲○○位於高雄市左營區○○○街56巷35號住處搜
    索扣得上開0000000000行動電話（KOOK廠牌，含SIM 卡）等
    事實，為被告所供承不諱，且據證人葉志昇於偵查、原審證
    述屬實，並有97年聲監續字第2309號通訊監察書、被告持用
    上開行動電話申辦資料、通訊監察譯文（偵卷(二)第8-9 頁、
    20頁反面、21頁正面），及內政部警政署保安警察第三總隊
    第二大隊搜索扣押筆錄、扣押物品目錄表、扣押物品收據（
    見警卷(一)第11-14 頁）等在卷可稽，此部分事實應堪採信。
(二)、證人葉志昇於97年12月31日之偵查中以被告身分為訊問時陳
    稱：當天（97年11月7 日）我要求他（甲○○）帶毒品（愷
    他命）過來我家，電話中是說要200 公克，但實際只有放50
    公克在我家，他是下午開車去我家找我，那50公克愷他命有
    放在我家，我們有一起吸食等語（偵查筆錄附於原審法院審
    易卷第22頁反面-23 頁正面），嗣於原審審理之初亦坦認此
    偵查陳述係屬正確（見原審卷第14頁反面），而被告亦不諱
    言當天其與葉志昇於上開電話中係談論愷他命，及當天確有
    50公克愷他命出現在葉志昇住處等情，復有上述通訊監察譯
    文可佐。再參以證人葉志昇於偵查中經檢察官諭知就被告犯
    行以證人身分具結後，葉志昇即表示不同意就甲○○之犯行
    作證，並稱「因為我與甲○○是好朋友」才拒絕作證等語（
    偵查筆錄附於原審法院審易卷第23頁正面），足徵證人葉志
    昇上開不利於被告之證詞，合於事實而可採信。至於被告與
    證人葉志昇嗣於原審雖相互供證「上述50公克愷他命係屬合
    資向他人購得欲供施用」云云，然觀諸被告與證人葉志昇前
    於警、偵程序中，均未曾共述其等有此部分「合資購買50公
    克愷他命」之情，顯然此屬證人葉志昇明知被告業經檢察官
    以轉讓罪嫌起訴後，被告改口為己卸責及證人葉志昇迴護被
    告之詞，亦與上揭通訊監察譯文之內容全然不符，故證人葉
    志昇於原審證詞，委無可採，尚難據此為被告有利之認定。
(三)、證人葉志昇於97年12月1 日警詢及97年12月31日偵查之初固
    曾指稱：甲○○於97年11月初，拿了200 公克來我家給我，
    我沒有給他錢云云，然其嗣於原審審理中又否認有此情（見
    原審卷第15頁正面），另被告則始終否認有此「200 公克愷
    他命」之事實，又葉志昇所持用行動電話門號0000000000，
    於97年11月7 日11時35分35秒，撥打被告所使用行動電話門
    號0000000000，雖有「葉：你帶幾個七仔下來？楊：2 個啊
    ！葉：2 個而已！楊：不夠？葉：200 個嗎？楊：嗯！葉：
    好！」（見偵卷(二)第20頁反面之通訊監察譯文）之通話內容
    ，惟對照卷附當天（7 日）上述行動電話之其他多次通訊監
    察譯文內容（見偵卷(二)第20頁反面、21頁正面），均不能證
    實被告於當天下午確有依照電話中所述而交付轉讓200 公克
    愷他命給葉志昇，自難逕認被告於當天（7 日）下午攜帶前
    往交付葉志昇之愷他命數量為200 公克，附此敘明。
(四)、本件警方搜索證人葉志昇住處時，並未扣得上開被告所轉讓
    之50公克愷他命一節，此據證人葉志昇於偵查中供述此部分
    愷他命，其已施用完畢等情（偵查筆錄附於原審法院審易卷
    第23頁反面），又被告及證人葉志昇多年來均有施用愷他命
    之習，且偶有一起施用或無償提供毒品交互施用，為其2 人
    於原審供證明確（原審卷第16頁反面、20頁反面、25頁），
    故其2 人對於愷他命之外觀及效能當有相當之辨識能力，被
    告所交付葉志昇之50公克愷他命，既經葉志昇全數施用完畢
    ，葉志昇復未發覺任何異樣或提出疑義，是被告所交付葉志
    昇之50公克物確係愷他命無訛。此外，警方搜索葉志昇住處
    所扣得與本案無關之愷他命多包，經檢驗結果除去包裝後之
    淨重與毛重相差不多（見警卷(三)第53頁驗前毛重與第82頁驗
    後淨重之比例），此有內政部警政署保安警察第三總隊第二
    大隊97年11月25日搜索扣押筆錄、扣押物品目錄表、扣押物
    品收據，及高雄市立凱旋醫院97年12月12日濫用藥物成品檢
    驗鑑定書足佐。則證人葉志昇既將被告所交付之50公克愷他
    命全數施用完畢，亦未就淨重部分提出疑義，是被告所交付
    葉志昇之50公克愷他命除去包裝後之淨重顯已達20公克以上
    之事實亦屬明確。
(五)、綜上所述，被告甲○○所辯上情，無非事後卸責之詞，不足
    為信。被告轉讓第三級毒品愷他命50公克（除去包裝後之淨
    重20公克以上）之犯行，事證明確，應可認定。
三、查被告甲○○轉讓上開第三級毒品愷他命50公克（除去包裝
    後之淨重20公克以上），已達行政院於93年1 月7 日發布之
    「轉讓持有毒品加重其刑之數量標準」第2 條第2 項第3 款
    所定「淨重20公克以上」之標準，故核被告所為，係犯毒品
    危害防制條例第8 條第3 項、第6 項轉讓第三級毒品達一定
    數量罪（公訴人起訴漏未論及第6 項規定，尚有未洽），且
    應依毒品危害防制條例第8 條第6 項規定加重其刑。又被告
    轉讓上開愷他命所持有第三級毒品之數量雖達淨重20公克以
    上，然毒品危害防制條例第11條第5 項刑罰規定，係於98年
    5 月20日修正增訂，即於被告犯後始有此罪刑規定，自難論
    以被告此部分持有犯行，從而亦無轉讓愷他命之高度行為，
    吸收持有第三級毒品低度行為之情形。此外，被告並無於本
    件行為前，有何曾受有期徒刑執行完畢之情形（其所犯施用
    第二級毒品罪，經原審另案判處之有期徒刑3 月，係於本件
    行為後之97年12月11日執行完畢），自無於有期徒刑執行完
    畢後，5 年以內故意再犯本罪之累犯情形（見本院卷第24、
    25頁之臺灣高等法院被告前案紀錄表），公訴人起訴所述「
    被告應依刑法第47條第1 項規定加重其刑」等語，尚有誤會
    ，附此敘明。
四、原審據以論處被告甲○○罪刑，固非無見；惟查：
(一)、被告轉讓第三級毒品愷他命之數量應為「50公克」（如上所
    述），原判決所為「200 公克」之事實認定，自有未合。
(二)、被告所有之上開KOOK廠牌行動電話1 支（序號：0000000000
    00000 、含門號0000000000之SIM 卡），係於被告住處搜索
    查扣之事實，有上開卷附內政部警政署保安警察第三總隊第
    二大隊97年11月24日搜索扣押筆錄、扣押物品目錄表、扣押
    物品收據可證（見警卷(一)第11-14 頁），原判決誤認係自證
    人葉志昇住處搜索扣得及該行動電話廠牌NOKIA 等部分，亦
    有未洽。
五、被告甲○○上訴仍執前詞否認犯罪，指摘原判決不當，雖無
    理由；惟原判決既有上述可議，自應由本院將原判決撤銷改
    判。審酌被告明知愷他命經公告列為第三級毒品，竟仍轉讓
    他人施用之犯罪手段、情節，危害社會風氣，助長毒品氾濫
    ，實不足取，且犯後否認犯行之態度，及其轉讓之數量甚鉅
    、被告智識程度為國中畢業（見警卷(一)第1 頁反面）等一切
    情狀，量處如主文所示之刑。末查扣案之KOOK廠牌行動電話
    1 支（序號：000000000000000 、含門號0000000000之SIM
    卡）係被告所有（電信公司核發門號SIM 卡予消費者後，消
    費者已取得該SIM 卡之所有權，此觀司法院97年5 月6 日院
    台廳刑一字第0970009760號函可知，故上開之門號SIM 卡，
    應由被告取得所有權），業據其供承明確（見警卷(一)第2 頁
    正面），且為供其聯絡轉讓上開第三級毒品愷他命所用之物
    ，有上開卷附之通訊監察譯文可按，應依該條例第19條第1
    項前段規定，宣告沒收。至於被告轉讓之愷他命，已因證人
    葉志昇施用完畢而滅失（如上所述），另扣案之被告所有吸
    食愷他命塑膠吸管、盛裝愷他命盒子、分裝愷他命盤子、一
    粒眠（毛重0.1 公克）等物，及其他扣案之被告所有電腦主
    機（GIWELL牌）1 組、MOTOROLA廠牌行動電話1 支（序號：
    00000000000000000 、含門號0000000000之SIM 卡）、SONY
    ERICSSON廠牌行動電話1 支（序號：00000000000000000 、
    含門號0000000000之SIM 卡）、NOKIA 廠牌行動電話1 支（
    序號：000000000000000 、含門號0000000000之SIM 卡）、
    NOKIA 廠牌行動電話1 支（序號：000000000000000 、含門
    號0000000000之SIM 卡）、NOKIA 廠牌行動電話1 支（序號
    ：000000000000000 、含門號0000000000之SIM 卡）、ANYC
    ALL 廠牌行動電話1 支（含門號0000000000之SIM 卡），均
    無證據證明係供被告犯本案所用或所得之物，爰均不為沒收
    之諭知，併此敘明。
據上論結，應依刑事訴訟法第369 條第1 項前段、第364 條、第
299 條第1 項前段，毒品危害防制條例第8 條第3 項、第6 項、
第19條第1 項前段，判決如主文。
本案經檢察官孫小玲到庭執行職務。
中    華    民    國    99    年    10    月    5     日
                  刑事第三庭    審判長法  官  莊崑山
                                      法  官  唐照明
                                      法  官  張意聰
以上正本證明與原本無異。
如不服本判決應於收受本判決後10日內向本院提出上訴書狀，其
未敘述上訴理由者，並得於提起上訴後10日內向本院補提理由書
狀（均須按他造當事人之人數附繕本）「切勿逕送上級法院」。
中    華    民    國    99    年    10    月    5     日
                                      書記官  陳金卿
附錄本件判決論罪科刑法條：
毒品危害防制條例第8 條第3 、6 項
轉讓第三級毒品者，處3 年以下有期徒刑，得併科新臺幣30萬元
以下罰金。
轉讓毒品達一定數量者，加重其刑至二分之一，其標準由行政院
定之。

司法院資訊處製作；財團法人民間司法改革基金會備份。
